【裁判字號】    96,訴,1749
【裁判日期】    980515
【裁判案由】    遷讓房屋等
【裁判全文】
臺灣桃園地方法院民事判決              96年度訴字第1749號
原      告  甲○○
訴訟代理人  許明桐律師
複  代理人  陳鼎正律師
被      告  乙○○
上列當事人間請求遷讓房屋等事件，本院於民國98年4 月16日言
詞辯論終結，判決如下：
    主      文
被告應將門牌號碼桃園縣桃園市○○路441 號8 樓之2 及桃園縣
桃園市○○路441 號8 樓之3 房屋騰空交付原告。
訴訟費用由被告負擔。
本判決第一項，於原告以新台幣陸拾壹萬元為被告供擔保後，得
假執行。但被告如以新台幣壹佰捌拾萬零壹佰元為各原告預供擔
保後，得免為假執行。
    事實及理由
一、原告主張：
  (一)原告於95年10月26日向被告購買桃園縣桃園市○○路441 號
    8 樓之2 、8 樓之3 房屋全部（下稱系爭房屋）及桃園縣桃
    園市○○○街23號地下一層房屋所有權410 分之1 、桃園縣
    桃園市○○段1248地號土地應有部分10萬分之500 ，合計價
    金為新台幣（下同）1,120 萬元。原告業已依約給付予被告
    450 萬元，兩造並約定買賣價金尾款逕由原告代為清償被告
    於系爭房地之抵押貸款後，若有剩餘再以現金支付被告，被
    告嗣於96年6 月1 日已親收扣除未償貸款後之尾款。
  (二)嗣經原告屢次催告被告交付系爭房屋，被告均置之不理。
  (三)為此，原告依民法第348 條規定訴請被告交付系爭房屋，並
    聲明：
    1.被告應將系爭房屋騰空交付原告。
    2.原告願供擔保，請准宣告假執行。
三、被告則以：
  (一)前揭房地係被告向原告借款330 萬至340 萬元之擔保品，兩
    造約定若被告屆時無法還款，則由原告辦理過戶取得登記所
    有權，且須將抵押權塗銷始可完成所有權之移轉；若被告清
    償借款即將前揭房地移轉登記返還予被告。惟至96年9 月、
    10月時被告欲清償借款時，原告不予收受，又不願將前揭房
    地返還予被告。原告已於95年10月26日取得前揭房地之所有
    權，前揭房地之貸款卻仍由被告繳納至97年3 月30日，共17
    個月，金額合計為1,036,286 元。
  (二)並聲明：
    1.原告之訴及其假執行之聲請均駁回。
    2.如受不利益之判決請准供擔保宣告免為假執行。
四、本院之判斷：
  (一)不爭執事實：
    1.兩造間簽訂有不動產買賣契約書（卷第14至15頁），約定
      被告將前揭房地售與原告。
    2.系爭房屋現登記於原告名下。
  (二)原告主張依兩造間之買賣契約請求被告交付系爭房屋，被告
    則辯稱兩造間之契約係作為擔保借款之用，並非實際成立買
    賣契約等語。經查：
    1.按當事人主張有利於己之事實者，就其事實有舉證之責任
      ，民事訴訟法第277 條定有明文。本件被告既辯稱兩造間
      買賣契約係通謀虛偽意思表示而無效，則被告自應就通謀
      虛偽意思表示負舉證責任。
    2.兩造間之買賣契約係成簽立於95年10月26日，此依不動產
      買賣契約書、土地登記謄本、建物登記謄本上之記載即可
      得知（卷第8 至15頁），而於兩造簽訂買賣契約前之94年
      3 月21日，被告即已將前揭房地設定抵押權予原告（卷第
      8 至13頁），兩造間既已有抵押權之設定，應無於抵押權
      設定約1 年半後，再將前揭房地移轉登記予原告以為擔保
      之必要，被告既無法證明兩造間之買賣為通謀虛偽意思表
      示，自難認被告之辯稱可採。
  (三)按稱買賣者，謂當事人約定一方移轉財產權於他方，他方支
    付價金之契約，民法第345 條第1 項定有明文。經查，兩造
    間既訂有買賣契約，則原告依買賣契約請求交付並騰空系爭
    房屋，自屬有理。
  (四)兩造均陳明願供擔保請准宣告假執行或免為假執行，經核均
    無不合，爰分別酌定如主文第3 項所示之相當擔保金額准許
    之。
  (五)本件事證已臻明確，兩造其餘主張、陳述及所提證據資料，
    經本院斟酌後，認與判決結果不生影響，爰不再一一論述，
    併此敘明。
六、據上論結，本件原告之訴，為有理由，依民事訴訟法第78條
    、第390 條第2 項、第392條第2 項，判決如主文。
中    華    民    國    98    年    5     月    15    日
                  民事第二庭    法  官  王耀興
以上正本係按原本作成。
如對本判決上訴，須於判決送達後20日內向本院提出上訴狀。
中    華    民    國    98    年    5     月    16    日
                                書記官  黃盈菁

司法院資訊處製作；財團法人民間司法改革基金會備份。
